【裁判字號】    97,簡上,183
【裁判日期】    971114
【裁判案由】    分配表異議之訴
【裁判全文】
臺灣臺中地方法院民事判決    97年度簡上字第183號
上  訴  人  乙○○（即黃欽木）
被上訴人    花旗商業銀行股份有限公司（即合併前華僑商業銀
法定代理人  甲○○
訴訟代理人  丙○○
上當事人間請求分配表異議之訴事件，上訴人對於中華民國97年
6月9日台灣台中地方法院台中簡易庭97年度中簡字第2033號第一
審判決提起上訴，本院判決如下：
    主    文
上訴駁回。
第二審訴訟費用新臺幣參仟壹佰伍拾元由上訴人負擔。
    事實及理由
壹、兩造爭執要旨：
一、上訴人方面：
  (一)聲明：求為判決：原判決廢棄。本院95年度執寅字第67055
    號強制執行程序所製作之分配表中被上訴人分配所得之新台
    幣（下同）196,495元部分，應減為零，並改由上訴人領取
    。
  (二)陳述：除與原判決記載相同者，茲引用之外，補稱：上訴人
    向被上訴人借款260萬元已清償完畢之證明為：本院95年4月
    10 日95年度執寅字第14999號債權憑證、本院85年6月19日
    85 年度執寅字第1030號囑託塗銷查封及抵押權登記函（註
    記：塗銷80年3月19日東地字第1739號、84年5月29日東地字
    第3969號台中縣石岡鄉○○○段163-13，門牌號碼台中縣石
    岡鄉○○路1080號、權利範圍2分之1之不動產抵押登記，並
    由上訴人買受及准許辦理移轉登記）、90年度執寅字第
    19647 號、85年度執寅字第1030號債權憑證（證明債權未受
    償）、84年度促字第17943號支付命令（債權人為上訴人）
    等為證，被上訴人於參加本院85年度執寅字第1030號分配得
    1,367, 336元，係華僑銀行受償上訴人承受黃豐烈部分之款
    項。另外360萬元之借款業已清償，此有華僑商業銀行88年3
    月29 日所出具之豐僑字第54號債務清償抵押權塗銷同意書
    抵押權及華僑銀行豐原分行梁文介受領360萬元之簽名收領
    清償資料、已作廢之台中縣石岡鄉○○段163-13地號、同段
    163建號之他項權利證明書及台中縣東勢地政事務所88東他
    資字第645號他項權利證明書（含申請資料）等可為證明，
    則上訴人向被上訴人借款之260萬元及360萬元既已全部清償
    完畢，被上訴人自不得再獲得任何分配，應依照強制執行法
    第39條第2項其修訂理由意旨，自將該分配額歸還上訴人領
    取等語。
二、被上訴人方面：
  (一)聲明：求為判決：駁回上訴。
  (二)陳述：除與原判決記載相同者，茲引用之外，補稱：上訴人
    向被上訴人抵押借款260萬元之部分固已全部清償完畢，而
    350萬元之部分僅償還10萬元，其餘經90年度執字10640號拍
    賣抵押物強制執行後，仍有263萬5382元未獲清償。至於台
    中縣石岡鄉○○路1080號房地抵押塗銷是針對260萬元債權
    設定抵押部分，而非350萬元借款債權之部分，自無從證明
    借款已全部清償。
貳、兩造不爭執之事實：
    上訴人先提供台中縣石岡鄉○○段219地號土地及同段39建
    號建物（應有部分2分之1），即門牌號碼：台中縣石岡鄉○
    ○路1080號（下稱豐勢路1080號房地）設定抵押權，向被上
    訴人借款260萬元；嗣後再提供台中縣石岡鄉○○○段218、
    221、220地號土地及同段37號建物（即門牌號碼：台中縣石
    岡鄉○○路1078-1號，下稱豐勢路1078-1號房地）設定抵押
    權，被上訴人借款350萬元。
參、得心證之理由：
一、經查，上訴人曾所提供之豐勢路1080號房地（重測前為台中
    縣石岡鄉○○段石岡小段163-13地號及同地段163建號；第
    二次重測為台中縣石岡鄉○○段162地號及同地段119建號）
    所設定之抵押權乃設定最高限額360萬元抵押，而所提供之
    豐勢路1078-1號房地（重測前為台中縣石岡鄉○○段石岡小
    段163-5、163-58、163-62地號及同地段195建號；第二次重
    測為台中縣石岡鄉○○段187、186、163地號）抵押權則設
    定為最高限額420萬元抵押權，而分別向被上訴人借得260萬
    元及350萬元，兩筆借款本金合計為610萬元，此可參照上訴
    人於原審所提出之建物改良登記影本、本院90年度執字第
    10640號所附之他項權利證明書、增補借據等為證，是上訴
    人向被上訴人第二次設定抵押貸款所借得之金額應係350萬
    元，而非上訴人所稱之360萬元，而360萬元，應指第一次設
    定抵押貸款所設定之最高限額之金額，始為正確，上訴人卻
    又主張第二次借款金額為360萬元云云，顯有誤會。
二、次查，被上訴人持已確定之本院84年度促字第9075號支付命
    令（債務人為上訴人、訴外人黃豐烈、黃美蕙三人）為執行
    名義，於84年10月30日向本院聲請對上訴人所提供豐勢路
    1080號房地之財產聲請強制執行（本院84年度執字第9644
    號），嗣後上訴人以其所持已確定之84年度促字第17943號
    支付命令為執行名義（債務人為黃豐烈）於85年1月25日對
    訴外人黃豐烈聲請強制執行，而執行標的則為黃豐烈與其共
    有之豐勢路1080號房屋（即台中縣石岡鄉○○段石岡小段
    163建號另外之應有部分2分之1），而被上訴人於85年4月23
    日就債務人黃豐烈所應連帶負擔之債務部分，亦聲請參與分
    配，執行結果，由上訴人以140萬元承受該部分之所有權人
    ，上訴人獲得分配金額為1,334,159元，剩餘不足額款項為
    37,797,460元，其後被上訴人以雙方已達成協議為由，於85
    年8月26日撤回本院84年度執字第9644號強制執行之聲請此
    業經調閱84年度執字第9644號、85年度執字第1030號執行卷
    宗查核無誤。而被上訴人於88年3月29日所出具之豐僑字第
    54號抵押權塗銷同意書其內係記載：茲因債務清償，同意台
    中縣東勢地政事務所中華民國80年3月19日收件東地字第173
    9號權利價值最高限額360萬元抵押權登記全部塗銷，其記載
    乃因債務清償而同意上訴人塗銷最高限額360萬元抵押權登
    記，並非指上訴人已清償350萬元之債權，而參照上開說明
    ，此處所稱之債務清償，應為前揭所述之260萬元借款債務
    ，至為明顯，上訴人卻一面將350萬元債權誤指為360萬元，
    另一面藉上開同意書有記載「360萬元」、及同意「塗銷」
    之用語，欲證明其債權業已清償云云，顯非可採。
三、再者，至上訴人以豐勢路1078-1號房地向被上訴人借款350
    萬元部分，上訴人僅返還10萬元，自88年7月13日起未依約
    還本付息，被上訴人乃聲請拍賣擔保該債權之抵押物求償，
    由本院以90年度執字第10640號執行上開財產，受償2,374,
    496元（含執行費39,613元、本金764,618元及自88 年7月13
    日起至92年11月13日止之利息1,325,842元、違約金244,423
    元），總計尚欠被上訴人本金2,635,382元，及自92年11月
    14日起至清償日止，按年息百分之8點98計算之利息，暨自
    92年11月14日起至清償日止，按年息百分之1點796計算之違
    約金未清償。嗣被上訴人復以上開債權聲請併案於本院93
    年度執字第50179號強制執行事件聲明參與分配，並獲得分
    配款27176元，惟仍不足清償被上訴人上開債權原本等情，
    業據被上訴人提出本院84年度執字第9644號拍賣公告、債權
    憑證、本院90年度執字第10640號第3次拍賣公告、通知及分
    配表等相關資料為證，且經本院84年度執字第9644號、85
    年度執字第1030號、89年度執字第16659號、90年度執字第
    10640號、93年度執字第50179號、94年度執字第12169號等
    執行卷宗影印附卷可參，二者經核並無不合。此外，上訴人
    復無法提出提他積極確切事證，足以證明所積欠之上開350
    萬元之借款，業已全部清償完畢，則其上開所稱，即不足採
    認。
四、基上，上訴人所稱之該260萬元之借款債權固已清償完畢，
    然就該另筆350萬元之借款，嗣經被上訴人實施抵押權拍賣
    供擔保之豐勢路1078-1地號後，既仍不足清償該欠款，而尚
    積欠被上訴人本金2,635,382元，及自92年11月14日起至清
    償日止，按年息百分之8點98計算之利息，暨自92年11月14
    日起至清償日止，按年息百分之1點796計算之違約金，已如
    上述。因之，被上訴人對上訴人既仍有上開債權存在，則被
    上訴人持債權憑證為執行名義聲請執行，且併案於系爭執行
    案件執行，並獲分配得196,495元（其中24,140元為本院89
    年度執全字第1539號假扣押執行費），自無不合。
五、綜上所述，本院前述系爭執行案件所製作之分配表，將被上
    訴人之上開債權列為普通債權予以分配，於法並違誤。從而
    ，上訴人請求依強制執行法第41條之規定請求判決本院95年
    度執寅字第67055號強制執行程序所製作之分配表中被上訴
    人分配所得之196,495元部分，應減為零，並改由上訴人領
    取，為無理由，不應准許。原審為上訴人敗訴之判決，並無
    不合。上訴意旨指摘原判決不當，求予廢棄改判，為無理由
    ，應予駁回。
肆、據上論結，本件上訴為無理由，依民事訴訟法第436條之1第
    3項、第449條第1項、第78條，判決如主文。
中    華    民    國    97    年    11    月    14    日
                  民事第三庭    審判長法  官  林洲富
                                      法  官  謝慧敏
                                      法  官  許石慶
上正本證明與原本無異。
如對本判決上訴，須於判決送達後20日內向本院提出上訴狀，同
時表明上訴理由；如已於本判決宣示後送達前提起上訴者，應於
判決送達後10日內補具上訴理由（均須按他造當事人之人數附繕
本）。
中    華    民    國    97    年    11    月    14    日
                                      書記官


司法院資訊處製作；財團法人民間司法改革基金會備份。
